臺灣臺南地方法院刑事判決　　　
111年度易字第269號
公  訴  人  臺灣臺南地方檢察署檢察官
被      告  林正中


上列被告因竊盜案件，經檢察官提起公訴（111年度營偵字第1號
），本院判決如下：
    主  文
林正中無罪。
    理  由
一、公訴意旨略稱：被告林正中意圖為自己不法之所有，於民國
    110年10月2日某時，至臺南市○○區○○里○○0號即內角營區基部
    營A棟工地，利用在上開工地工作且無人注意之際，徒手竊
    取被害人魏忠德所有放置在該處之除草機1臺（價值新臺幣
    【下同】11000元）、碎石打石機2臺（價值共計25000元）
    ，得手後，於同日15時許，將上開竊得之除草機1臺、碎石
    打石機2臺，放在其所騎乘車牌號碼000-0000號普通重型機車
    腳踏板上後離去。嗣被害人發現遭竊報警，經警調閱監視器
    錄影畫面後，始查獲上情。因認被告涉犯刑法第320 條第1 
    項竊盜罪嫌等語。
二、按犯罪事實應依證據認定之，無證據不得認定犯罪事實；不
    能證明被告犯罪者，應諭知無罪之判決，刑事訴訟法第154
    條第2項、第301條第1項分別定有明文。又事實之認定，應
    憑證據，如未能發現相當證據，或證據不足以證明，自不能
    以推測或擬制之方法，為裁判基礎；且認定犯罪事實所憑之
    證據，雖不以直接證據為限，間接證據亦包括在內，然而無
    論直接證據或間接證據，其為訴訟上之證明，須於通常一般
    之人均不致有所懷疑，而得確信其為真實之程度者，始得據
    為有罪之認定，倘其證明尚未達到此一程度，而有合理之懷
    疑存在而無從使事實審法院得有罪之確信時，即應由法院為
    諭知被告無罪之判決（最高法院40年臺上字第86號判例、76
    年臺上字第4986號判例意旨參照）。次按被害人關於被害經
    過之陳述，常意在使被告受刑事訴追，其證明力自較無利害
    關係之一般證人之證言薄弱，依刑事訴訟法第156條第2項規
    定之相同意旨，自應認有補強證據之必要，以增強其陳述之
    憑信性。而此之補強證據，係指與構成犯罪事實具有關聯性
    ，毋需依附於被害人之陳述即足以證明待證事實之一部或全
    部，而具有獨立之證據價值而言；且必被害人證述之被害經
    過與供為擔保之補強證據，俱無瑕疵可指，始足據為判決之
    基礎。若證據本身存有瑕疵，在瑕疵未究明前，事實審法院
    仍採為有罪之根據，則其自由判斷之職權行使，即不得謂非
    逾越範圍，最高法院101年臺上字第6092號判決意旨可資參
    照。復按，檢察官對於起訴之犯罪事實，應負提出證據及說
    服之實質舉證責任。倘其所提出之證據，不足為被告有罪之
    積極證明，或其指出證明之方法，無從說服法院形成被告有
    罪之心證，基於無罪推定之原則，自應為被告無罪判決之諭
    知（最高法院92年臺上字第128號判例意旨參照）。
三、檢察官認被告涉有本件竊盜罪嫌，無非係以被害人於警詢時
    及偵查中之指述、證人沈俊輝於警詢時之證述、路口監視器
    錄影畫面擷取照片等資為論據。惟訊據被告僅坦承有於上開
    時間，前往內角營區基部營A棟5樓工作、警卷第37-39頁騎
    車的人是伊，惟否認有為犯罪事實所示之竊盜犯行，辯稱：
    沒有偷別人的除草機、打石機，伊是臨時工，當時有在同棟
    5樓工作，也不知道對方的東西是放在哪裡等語。
四、經查：　　
㈠、被害人所有之除草機1臺、碎石打石機2臺，置放於臺南市○○
    區○○里○○0號即內角營區基部營A棟工地，於110年10月6日發
    現遺失，雖有被害人於警詢時及偵查中指述（警詢第9-11頁
    、偵卷第24頁），然被害人是否實將除草機1臺、碎石打石
    機2臺，置放於臺南市○○區○○里○○0號即內角營區基部營A棟
    工地？又是否遺失？此部分之事實除被害人供述外，尚無其
    他補強證據。
㈡、另證人沈俊輝於警詢時證稱：我有看到2次被害人所有之除草
    機、碎石機被人載走，第1次時間為110年10月2日或是3日14
    時許在臺南市○○區○○里○○0號（內角營區）發現有名男性粗
    工騎乘機車繞來繞去，我有看到身上背一臺除草機，繞2、3
    圈後往大門出去，第2次是當日15時，該名粗工機車腳踏板
    上有碎石機，我看到後繼續工作，是被害人跟我說東西不見
    ，我才說我有看到，該名粗工叫阿中，是被告，我稍微認識
    ，我沒看到拿取過程，我是看到載走等語（警卷第15-16頁
    ）；本院審理時證稱：之前工作的時候認識被告跟他不熟，
    110 年 10 月 2 日當天，我在B棟5樓頂樓工作，有看到被
    告從A棟裡面載著除草機、碎石機離開營區等語（本院卷第5
    8頁），亦即依證人沈俊輝證述內容，可知其目擊位置是在
    對面棟5樓之樓上，而當時亦正值證人沈俊輝工作時段，以
    上述客觀條件，證人沈俊輝是否能多次目擊被告身上背著除
    草機、機車踏板上放者碎石機，繞著園區騎機車離開？又依
    其證述被告是案發日2時、3時分2次騎車載贓物離開，斯時
    是白天工作時間，為免他人生疑，竊賊當無大白天、分次，
    載著贓物於園區內繞來繞去之理，其所為之證據，與一般常
    情尚有違背，無從遽為不利被告之認定。
㈢、另檢察官所提出之監視器翻拍之4張照片，所擷取之時間分別
    為110年10月2日15時18分、17時22分，地點在165縣往白河
    方向，而上開時間與前述證人沈俊輝目擊被告騎車離開營區
    之時間有異。又依擷取照片之影像，15時18分擷得之3張僅
    有被告騎車背影，另17時22分擷得被告騎車側影（警卷第37
    -39頁），上開擷取照片或僅為背影，或因畫質模糊，均難
    辨識機車上載有除草機、碎石打石機等物品。而上開路口監
    視器因遭覆蓋，已無法調取勘驗，此有警員提出之職務報告
    附卷（偵卷第31頁），自無法僅就上開擷取照片為被告不利
    之證明。又雖被告於本院審理時供稱：伊有背著鏟子（本院
    卷第34頁），然因上開擷取照片實無法看出騎機車的身上有
    無背負任何物品，故縱被告上開供述與證人魏碩均證述工作
    時不用自行攜帶工具不符（本院卷第60-63頁），亦無法推
    論被告當時身上背著竊得之除草機，而構成犯罪，併予說明
    。
五、綜上，本件檢察官提出之各項證據，猶不足為被告有本案竊
    盜犯行之證明，尚有合理之懷疑存在。此外，復查無其他積
    極證據足以證明被告確有檢察官所指上開犯行，就此既屬不
    能證明被告犯罪，揆諸前揭法條、判決意旨，自應為被告無
    罪之諭知。
據上論斷，應依刑事訴訟法第301條第1項，判決如主文。　　　
本案經檢察官蘇榮照偵查起訴、謝欣如到庭執行職務。　　
中　　華　　民　　國　　111 　年　　5 　　月　　24　　日
                  刑事第五庭    法　官  蔡奇秀
以上正本證明與原本無異。
如不服本判決應於收受本判決後20日內向本院提出上訴書狀，並
應敘述具體理由。其未敘述上訴理由者，應於上訴期間屆滿後20
日內向本院補提理由書狀（均須按他造當事人之人數附繕本）「
切勿逕送上級法院」。 
　　　　　　　　　　　　　　　　書記官　黃郁淇
中　　華　　民　　國　　111 　年　　5 　　月　　24　　日